【裁判字號】    92,交訴,39
【裁判日期】    920320
【裁判案由】    偽造文書等
【裁判全文】
臺灣臺中地方法院刑事判決                          九十二年度交訴字第三九號
    公  訴  人  臺灣臺中地方法院檢察署檢察官
    被      告  甲○○
右列被告因偽造文書等案件，經檢察官提起公訴（九十二年度偵字第二○七號），本
院判決如左：
    主  文
甲○○因過失傷害人，處有期徒刑參月，如易科罰金，以參佰元折算壹日；又偽造署
押，足以生損害於公眾及他人，處有期徒刑參月，如易科罰金，以參佰元折算壹日。
如附表所示之物均沒收。應執行有期徒刑伍月，如易科罰金，以參佰元折算壹日。如
附表所示之物均沒收。
    事  實
一、甲○○前曾於民國（下同）八十九年十二月十六日，因傷害致死案件，經臺灣高
    等法院臺中分院判處有期徒刑七年二月確定（後經通緝到案始於九十一年二月二
    十五日入監執行，不構成累犯），猶不知警惕，於九十一年二月二十一日下午六
    時許，駕駛車牌號碼ＮＸ─四一一一號自用小客車，沿苗栗市○○路由西向東方
    向行駛，行經國華路地下道出口時，應注意汽車行駛在快慢車道間變換車道時，
    應讓直行車先行，並注意安全距離，而依當時情況天氣晴、夜間有照明、市區道
    路○路面乾燥、無缺陷並無障礙物、視距良好之情形下，並無不能注意之情事，
    竟疏未注意乙○○駕駛車牌號碼ＭＹＢ─六七八號重機車，亦沿國華路慢車道同
    向行駛至該處，甲○○因欲接聽行動電話，而貿然變換車道向右方行駛，致楊車
    因煞車不及前方車頭自後撞及李車右後方保險桿。乙○○人車倒地，因此受有右
    側鎖骨幹閉鎖性骨折、膝、小腿及足開放性傷口之傷害。嗣經警據報到場處理時
    ，李國興當時正因傷害致死案件遭通緝中，為恐其通緝犯身分曝光遭逮捕，竟未
    告知執勤員警其真實之身分，又另行起意向承辦之警員吳錦榮謊報其女友之弟朱
    志宏之姓名、年籍等資料應訊，以圖倖免遭警逮捕，並基於偽造署押之犯意，於
    同日下午六時五十三分許，先接續在「酒精濃度測試單」被測人欄內，偽造朱志
    宏之署押及指印各一枚、另接續於同日下午七時五分許，在苗栗縣警察局苗栗分
    局交通事故談話紀錄表第六、八、十二、二十、二十二行及筆錄末被詢問人欄上
    偽造朱志宏之指印六枚及署名一枚，足以生損害於朱志宏及苗栗縣警察局對道路
    交通事件管理之正確性，嗣經警調閱甲○○之口卡核對身分，並送請內政部警政
    署刑事警察局鑑驗指紋後，始查悉上情。
二、案經乙○○訴由苗栗縣警察局苗栗分局報請臺灣苗栗地方法院檢察署檢察官移送
    臺灣臺中地方法院檢察署檢察官偵查起訴。
    理  由
一、右揭事實，業據被告甲○○於偵查中及本院審理時均坦承不諱，核與告訴人乙○
    ○指述之情節相符，並經證人朱志宏於警詢及偵查中證述屬實，復有苗栗縣警察
    局道路交通事故調查報告表、酒精濃度測試單、苗栗縣警察局苗栗分局交通事故
    談話紀錄表、甲○○之口卡片各一份及車禍現場照片四幀等附卷可證，足認被告
    之自白與事實相符，堪予採信。按汽車行駛在快慢車道間變換車道時，應讓直行
    車先行，並注意安全距離，道路交通安全規則第九十七條第五款定有明文。被告
    駕駛汽車自應注意上述道路交通安全規則之規定，且依當時情況天氣晴、夜間有
    照明、市區道路○路面乾燥、無缺陷並無障礙物、視距良好之情形下，並無不能
    注意之情事，被告應注意，並能注意而不注意以致肇事，被告顯有過失。且告訴
    人乙○○受有右側鎖骨幹閉鎖性骨折、膝、小腿及足開放性傷口之傷害，亦有衛
    生署苗栗醫院住院診斷證明書一份附卷可稽。被告之過失行為與告訴人所受傷害
    間有相當因果關係。從而本案事證明確，被告犯行堪予認定，應予論罪科刑。
二、按刑法第五十五條後段所定犯一罪而其方法或結果之行為犯他罪名者，稱為牽連
    犯，所謂方法行為係對目的行為而言，結果行為係對原因行為而言，牽連犯之成
    立，除須有二個以上故意行為，且各別觸犯不同之罪名外，該二個以上之行為應
    有方法或結果關係始可。本件被告既坦承其當時係因傷害致死案件遭通緝，因恐
    遭警員逮捕，始在酒精濃度測試單、苗栗縣警察局苗栗分局交通事故談話紀錄表
    上偽造朱志宏之署名及指印（詳見台灣台中地方法院檢察署九十二年度偵字第二
    ○七號偵查卷第八頁）以圖倖免遭警逮捕，故被告對此「突發」之車禍事件其主
    觀上並無預見，且被告偽造朱志宏署押部分與過失傷害部分，其一係故意犯，另
    一則為過失犯（無犯意可言），二者犯罪構成要件不同，亦無何方法目的之關係
    ，則被告偽造署押之行為應係臨時另行起意無訛。次按刑法第二百十七條第一項
    之「署押」，乃指於紙張或物體上簽署之姓名，或其他符號，其作用在表示其承
    認所簽署之文書效力，若以捺指紋以代替簽名者，則偽造指紋亦屬偽造署押。又
    按「酒精濃度測試單」及「交通事故談話記錄表」二者之性質，均係警員依規定
    所為之主動檢測，目的僅係供佐證警局調查筆錄及是否構成犯罪之用，其性質與
    警訊筆錄（亦係警員主動制作）相同，並非用以表示對於酒測及交通事故之結果
    無異議（此由在酒精濃度測試單上簽名者，於案件審理中對該酒測結果之正確性
    乃可加以質疑，及受酒測者縱拒絕在酒精濃度測試單上簽名，則受酒測者究有無
    簽名確認，亦無礙於法官對於該案件審理及採證之判斷即可知），是以在酒精濃
    度測試單及交通事故談話記錄表上偽簽他人姓名之行為，與單純在警訊筆錄上偽
    造他人署押相同，應僅係構成刑法上之偽造署押罪（最高法院九十一年度臺非字
    第九九號判決意旨參照）。又本件被告於警察機關酒測及調查交通事故時，未經
    朱志宏之授權而冒用朱志宏之名義應訊，並偽造朱志宏之簽名及指印，均係偽造
    署押之行為，自足以生損害於朱志宏及警察機關對於犯罪偵查之正確性。
三、故核被告所為，係犯刑法第二百八十四條第一項前段之過失傷害罪及同法第二百
    十七條之偽造署押罪，又被告在「酒精濃度測試單」被測人欄內，偽造朱志宏之
    署押及指印各一枚、及在苗栗縣警察局苗栗分局交通事故談話紀錄表第六、八、
    十二、二十、二十二行及筆錄末被詢問人欄上偽造朱志宏之指印六枚及署名一枚
    之行為，均係利用同一機會，在同一時段就同一犯罪構成事實，各本於單一犯意
    接續進行，以實現一犯罪構成要件之單一行為，屬接續犯，均應以一偽造署押罪
    論處。另被告偽造署押之行為，與偽造私文書、準私文書及行使偽造私文書、準
    私文書之行為有階段行為及高低度行為之單純一罪關係，公訴意旨認被告係犯刑
    法第二百十六條、第二百十條、第二百二十條之行使偽造私文書、準私文書罪，
    容有誤會，惟其起訴之犯罪事實既有提及（應係公訴人漏引起訴法條），本院自
    得予以審究，併此敘明。而公訴意旨認被告所為係犯刑法第二百十六條、第二百
    十條、第二百二十條之行使偽造私文書、準私文書罪，容有誤會，惟此部分與前
    開判決有罪之偽造署押部分，具有階段行為及高低度行為之單純一罪關係，故爰
    不另為無罪之諭知，附此敘明。又被告所犯上開刑法第二百八十四條第一項前段
    之過失傷害罪及同法第二百十七條之偽造署押罪二罪之間，犯意各別行為互殊，
    應予分論併罰。爰審酌被告之平日素行不良，被告過失程度不輕、告訴人所受傷
    勢、被告犯罪之動機、目的僅為規避肇事責任及掩飾其遭通緝之身分，竟冒用其
    女友之弟名義應訊，有失情誼，且造成偵查機關偵辦案件之困擾、所生危害及犯
    罪後坦承犯行態度尚屬良好等一切情狀，分別量處如主文所示之刑，並均諭知易
    科罰金之折算標準，以資懲儆。
四、如附表編號一、二所偽造「朱志宏」之署押及指印，均應依刑法第二百十九條之
    規定為沒收之宣告。至「交通事故談話紀錄表」上姓名欄內所簽之朱志宏，係由
    承辦警員所簽寫，其用意僅在識別案件當事人為何人，既非表示被告本人簽名之
    意思，尚不生偽造署押之問題，此部分自不得依刑法第二百十九條之規定宣告沒
    收之（最高法院七十年台上字第二四八０號判例意旨參照），附此敘明。
據上論斷，應依刑事訴訟法第二百九十九條第一項前段，刑法第二百八十四條第一項
前段、第二百十七條第一項、第二百十九條、第四十一條第一項前段、第五十一條第
五款，罰金罰鍰提高標準條例第一條前段、第二條，判決如主文。
中      華      民      國      九十二      年    三    月      二十    日
                                    台灣台中地方法院交通法庭
                                        法  官  郭  德  進
右正本證明與原本無異。
如不服本判決，應於判決送達後十日內向本院提出上訴狀( 應附繕本 )，上訴於臺灣
高等法院臺中分院。
                                        書記官
中      華      民      國      九十二      年    三    月    二十    日
附錄本案論罪科刑法條：
刑法第二百八十四條第一項：
因過失傷害人者，處六月以下有期徒刑、拘役或五百元以下罰金，致重傷者，處一年
以下有期徒刑、拘役或五百元以下罰金。
刑法第二百十七條第一項：
偽造印章、印文或署押，足以生損害於公眾或他人者，處三年以下有期徒刑。
附    表：
編號：
一、「酒精濃度測試單」被測人欄內，偽造朱志宏之署押及指印各一枚，均應依刑法
    第二百十九條規定宣告沒收。
二、苗栗縣警察局苗栗分局交通事故談話紀錄表第六、八、十二、二十、二十二行及
    筆錄末被詢問人欄上偽造朱志宏之指印六枚及署名一枚（合計共七枚），均應依
    刑法第二百十九條規定宣告沒收。
                                                    Ａ


司法院資訊處製作；財團法人民間司法改革基金會備份。
